---
title: "Agrupamiento-Universidades"
author: "Brayan M. Ortiz Fajardo, Juan Felipe Peña Tamayo, Thalea Marina Hesse, Juan Sebastián Falcon, Daniel Espinal Mosquera"
date: "`r Sys.Date()`"
output: html_document
---

```{r setup, include=FALSE}
knitr::opts_chunk$set(echo = TRUE)
library("readxl")
```
# Lectura de los datos
Los datos corresponden a la suma de los 365 días que tienen los años 2013, 2014, 2015 y 2017 sumados a los 366 días que tiene los años 2012 y 2016. En total, se tienen 2192 datos.
```{r include=FALSE}
datos <- read_excel("registros_entrenamiento_festivos.xlsx")
```

Los datos originales contienen, únciamente, una variable: La fecha de registro. Para buscar un óptimo análisis, se decidió generar 4 variables nuevas con base a la fecha de registro, estas son: día de la semana, número de día del mes, mes y año.
Además, se generó una variable binaria llamada "festivo" para conocer si un día del año es una festividad en Colombia, pues estos días suelen presentar valores atípicos en las unidades registradas y esta variable aporta esta información.
```{r}
datos$Fecha <- as.Date(datos$Fecha)
datos$Dia_semana <- weekdays(datos$Fecha)
datos$Dia <- format(datos$Fecha, "%d")
datos$Mes <- format(datos$Fecha, "%m")
datos$Anio <- format(datos$Fecha, "%y")

datos <- datos[-1]
datos <- datos[-1]
```

## Separación de datos en entrenamiento y validacion
De los 2192 se plantea usar apróximadamente el 75% de los datos para entrenamiento. Teniendo esto en cuenta, tenemos 1644 días, lo cuál equivale a apróximadamente 4.5 años; con el fin de lograr un adecuado entrenamiento para todos los días de cada año, se extenderá este conjunto de entrenamiento hasta los 5 años, es decir, los días entre 01-01-2012 hasta 31-12-2016 y utilizar los días correspondientes al año 2017 como validación.

```{r}
df_train <- datos[datos$Anio != "17", ]
df_val <- datos[datos$Anio == "17", ]
```


