---
title: "Agrupamiento-Universidades"
author: "Brayan M. Ortiz Fajardo, Juan Felipe Peña Tamayo, Thalea Marina Hesse, Juan Sebastián Falcon, Daniel Espinal Mosquera"
date: "`r Sys.Date()`"
output: html_document
---

```{r setup, include=FALSE}
knitr::opts_chunk$set(echo = TRUE)
library("readxl")
```

```{r include=FALSE}
datos <- read_excel("registros_autos_entrenamiento.xlsx")
```

Los datos originales contienen, únciamente, una variable: La fecha de registro. Para buscar un óptimo análisis, se decidió generar 4 variables nuevas con base a la fecha de registro, estas son: día de la semana, número de día del mes, mes y año.
```{r}
datos$Fecha <- as.Date(datos$Fecha)
datos$Dia_semana <- weekdays(datos$Fecha)
datos$Dia <- format(datos$Fecha, "%d")
datos$Mes <- format(datos$Fecha, "%m")
datos$Anio <- format(datos$Fecha, "%y")

datos <- datos[-1]
```

Cosas interesantes:
En semana santa (aprox por semanas de abril) los días jueves, viernes, sábado y domingo suelen haber pocos registros en todos los años.
Los días festivos entre semana suelen generar datos atípicos en los días anteriores o posteriores (además de que el día festivo como tal también suele ser atípico)


